臺灣臺中地方法院刑事判決　　　　　　　 96年度易字第279號
公　訴　人　臺灣臺中地方法院檢察署檢察官
被　　　告　乙○○
上列被告因詐欺案件，經檢察官提起公訴（95年度偵字第22952
號），本院判決如下：
    主     文
乙○○幫助意圖為自己不法之所有，以詐術使人將本人之物交付
，處拘役肆拾日，如易科罰金，以銀元參佰元即新臺幣玖佰元折
算壹日。
    犯罪事實
一、乙○○可預見他人取得其申辦之行動電話SIM卡電話門號，
    可能用以撥打給被害人，且施用詐術使被害人將款項匯入其
    指定之帳戶，藉以掩飾其犯行，並逃避檢警人員之追緝，且
    其發生亦不違背本意之情形下，竟仍基於幫助詐欺取財之不
    確定故意，於民國（下同）95年5月10日前之不詳時日，在
    台中市某地，將其於94年11月8日以自己名義向和信電訊股
    份有限公司所申辦0000000000號行動電話SIM卡及手機，交
    予一已成年之不詳姓名者之詐欺集團成員使用。該詐欺集團
    其中一成員綽號「阿龍」者取得上開手機門號後，基於共同
    意圖為自己不法所有之犯意聯絡，於95年5月10日2時34  分
    許，冒稱係銀行行員以該手機門號聯絡甲○○，佯稱要甲○
    ○幫忙辦信用卡充業績，致甲○○陷於錯誤，遂依照詐欺集
    團成員指示於當日將新台幣（下同）共83萬8979元匯入詐欺
    集團所指定之帳戶內（其中71萬元匯入陳志浩在合作金庫五
    甲分行000-0000000000000號帳戶、另29979元匯入詹芸姍在
    華南商業銀行豐原分行000-000000000000000號帳戶，另將
    其中99000元分四筆匯入呂彥陞在台新國際商業銀行內湖分
    行000-0000000000000號帳戶，以上三人均經檢察另案起訴
    ），上開款項隨即遭提領一空，甲○○始知受騙，報警循線
    查獲。
 二、案經臺中縣警察局豐原分局報告臺灣臺中地方法院檢察署
     檢察官偵查起訴。
     理  由
一、訊據被告乙○○固不否認確將申辦上開行動電話SIM卡及手
    機交付予「蔣緯志」其人，惟堅詞否認有何幫助詐欺犯行，
    辯稱：「蔣緯志」係新竹之流氓威脅及恐嚇伊達六年之久，
    伊在去年才把行動電話SIM卡交付給他，伊亦曾遭「蔣緯志
    」打傷，因而不敢去報案，也沒有辦理停話云云。惟查：
    （一）前揭犯罪事實，業據被害人甲○○於警詢指述甚詳，
    且有台新銀行自動櫃員機交易明細單六張、陳志浩在合作金
    庫五甲分行、詹芸姍在華南商業銀行豐原分行及呂彥陞在台
    新國際商業銀行內湖分行等存款往來明細表三件、通聯調閱
    查詢單、詐騙帳戶客戶歷史交易清單、詐騙帳戶通報警示、
    詐騙電話斷話申請表等資料在卷可稽。（二）被告雖辯稱伊
    係遭「蔣緯志」之流氓威脅及恐嚇，在去年才把行動電話
    SIM卡交付給他云云。惟查：被告自警訊及偵審中均未能提
    供「蔣緯志」其人之真實姓名、年籍及住居所以供查証，是
    否真有「蔣緯志」其人，已有疑問。被告又稱「蔣緯志」其
    人威脅、恐嚇達六年之久，並提出傷害診斷書一紙為証。惟
    查該傷害診斷書一紙，只能証明被告於95年1月11日有受傷
    之事實，尚不能以上開診斷書用以証明「蔣緯志」脅迫被告
    交付上開SIM卡及行動電話之事實。再者，被告既能從容上
    醫院取得傷害診斷証明書，且自警訊及偵審中均能自由到場
    應訊，如謂被告係長期受「蔣緯志」其人長期脅迫控制，實
    在難以想像，準此，果上開SIM卡及行動電話確係遭「蔣緯
    志」其人強行取走，被告竟未報警處理，亦未向原申設通信
    行辦理掛失停用，此即不合常理。是被告所辯其係遭「蔣緯
    志」其人長期脅迫控制云云要屬卸責之詞，殊不足取。是上
    開SIM卡及行動電話，係被告交付另一不詳姓名者使用，可
    以認定。（三）按一般人申租電話門號，極為方便容易且迅
    速，且同一人可向不同之電信業者各別申辦多個電話門號，
    若有使用電話門號之正當用途，自以使用其本人或可信賴之
    親友申租之電話門號，最為便利安全，苟非意圖以他人申租
    之電話門號從事不法用途，並藉以逃避查緝，自無另行使用
    他人申租電話門號之理。又近來詐欺之犯罪類型層出不窮，
    而該等犯罪，多數係利用他人申租之電話門號作為與被害人
    聯絡之工具，此經媒體廣為披露，被告係成年人，對此當無
    不知之理。再者，犯罪集團為躲避檢警之查緝，而以他人之
    電話門號作為聯絡被害人之工具，衡情應會先取得電話門號
    租用人之同意才使用，否則一旦電話門號之租用人辦理暫停
    使用，犯罪集團所取得之電話門號即喪失效用。被告係將其
    申辦之電話門號交予他人使用之事實，堪以認定。被告對於
    蒐集其租用之上開電話門號之成年人，將用以作為詐欺取財
    之不法目的使用，顯然預見其發生，並對利用該門號作為詐
    欺取財使用結果之發生，亦不違背其本意，其有幫助詐欺取
    財之不確定故意甚明。綜上所述，本件事證明確，被告犯行
    堪以認定。
二、被告行為後，九十四年二月二日修正公布之刑法條文，業於
    九十五年七月一日施行，新刑法第二條第一項之規定，係規
    範行為後法律變更所生新舊法律比較適用之準據法，於新刑
    法施行後，應適用新刑法第二條第一項之規定，為「從舊從
    輕」之比較。另於比較時應就罪刑有關之共犯、未遂犯、想
    像競合犯、牽連犯、連續犯、結合犯，以及累犯加重、自首
    減輕暨其他法定加減原因（如身分加減）與加減比例等一切
    情形，本於統一性及整體性原則，綜其全部罪刑之結果而為
    比較（最高法院九十五年五月二十三日刑事庭第八次會議決
    議參照）。經查：
（一）刑法第三百三十九條第一項之詐欺取財罪，其罰金刑之法
      定刑原為得科或併科銀元一千元以下罰金，因罰金罰鍰提
      高標準條例第一項前段規定，提高為十倍，為得科銀元一
      萬元以下罰金。而依修正後刑法施行法第一條之一規定：
      「（第一項）中華民國九十四年一月七日刑法修正施行後
      ，刑法分則編所定罰金之貨幣單位為新臺幣。（第二項）
      九十四年一月七日刑法修正時，刑法分則編未修正之條文
      定有罰金者，自九十四年一月七日刑法修正施行後，就其
      所定數額提高為三十倍。但七十二年六月二十六日至九十
      四年一月七日新增或修正之條文，就其所定數額提高為三
      倍」，及刑法第三十三條第五款修正為：「主刑之種類如
      下：五、罰金：新臺幣一千元以上，以百元計算之」等規
      定觀之，依修正後之法律，刑法第三百三十九條第一項詐
      欺取財罪所得科處之罰金刑最高額為新臺幣三萬元、最低
      額為新臺幣一千元，然依被告行為時即修正前刑法第三十
      三條第五款規定之罰金最低額為銀元一元，並提高十倍計
      算，前開罰金刑，最高額為銀元一萬元，最低額為銀元十
      元，若乘以三倍而換算為新臺幣，最高額雖與新法同為新
      臺幣三萬元，然最低額僅為新臺幣三十元。因此，比較上
      述修正前、後之刑罰法律，自以被告行為時即修正前關於
      科處罰金刑之法律較有利於被告。
（二）被告行為時之刑法第四十一條第一項前段規定：「犯最重
      本刑為五年以下有期徒刑以下之刑之罪，而受六個月以下
      有期徒刑或拘役之宣告，因身體、教育、職業、家庭之關
      係或其他正當事由，執行顯有困難者，得以一元以上三元
      以下折算一日，易科罰金。」又被告行為時之易科罰金折
      算標準，修正前罰金罰鍰提高標準條例第二條前段（現已
      刪除）規定，就其原定數額提高為一百倍折算一日，則本
      件被告行為時之易科罰金折算標準，應以銀元三百元折算
      一日，經折算為新臺幣後，應以新臺幣九百元折算為一日
      。惟九十五年七月一日修正公布施行之刑法第四十一條第
      一項前段則規定：「犯最重本刑為五年以下有期徒以下之
      刑之罪，而受六個月以下有期徒刑或拘役之宣告者，得以
      新臺幣一千元、二千元或三千元折算一日，易科罰金。」
      ，比較修正前後之易科罰金折算標準，以九十五年七月一
      日修正公布施行前之規定，較有利於被告，則應依刑法第
      二條第一項前段，適用修正前刑法第四十一條第一項前段
      規定，定其折算標準。
（三）又被告行為時之刑法第三十條規定：「幫助他人犯罪者，
      為從犯。雖他人不知幫助之情者，亦同。從犯之處罰，得
      按正犯之刑減輕之。」，修正後之刑法第三十條則規定：
      「幫助他人實行犯罪行為者，為幫助犯。雖他人不知幫助
      之情者，亦同。幫助犯之處罰，得按正犯之刑減輕之。」
      ，僅文字修正，其法律效果並無不同，對被告不生有利或
      不利之影響，不生比較之問題，應適用裁判時即修正後之
      刑法第三十條規定。（最高法院九十五年第二十一次刑事
      庭會議決議）
（四）綜合上述各條文修正前、後之比較，揆諸前揭最高法院決
      議，及修正後刑法第二條第一項前段、但書規定之「從舊
      從輕」原則，綜其全部罪刑之比較結果，修正後刑法及刑
      法施行法之規定並非較有利於被告，本案自應一體適用被
      告行為時即修正前刑法及罰金罰鍰提高標準條例第一條前
      段、修正前罰金罰鍰提高標準條例第二條之規定，予以論
      處。
三、被告將其租用之上開電話門號交予他人，作為詐欺取財時聯
    絡被害人之用，顯係基於幫助他人詐欺取財之犯意，且所為
    提供電話門號予他人之行為，係屬詐欺取財構成要件以外之
    行為，核其所為，係犯刑法第30條第1項、第339條第1項之
    幫助詐欺取財罪，爰依刑法第30條第2項減輕其刑。爰審酌
    被告所犯本件之罪僅係提供行動電話SIM卡供詐欺集團使用
    ，惟其助長犯罪之猖獗，破壞社會秩序不小，本件被害人所
    受損害達八十餘萬元，所生損害實非輕微及被告身体受有殘
    障，不良於行等一切情狀，爰從輕量處如主文所示之刑，並
    依修正前刑法第四十一條第一項前段規定諭知易科罰金之折
    算標準，以資懲儆。
依刑事訴訟法第299條第1項前段，刑法第2條第1項、第30條第1
項前段、第2項、第339條第1項、修正前刑法第41條第1項前段，
罰金罰鍰提高標準條例第1條前段、修正前罰金罰鍰提高標準條
例第2條，判決如主文。
本案經檢察官張溢金到庭執行職務
中　　華　　民　　國　　96　　年　　3 　　月　　13　　日
                  臺灣臺中地方法院刑事第二庭
                              審判長法  官  林清鈞
                                    法  官  郭書豪
                                    法  官  許金樹
上正本證明與原本無異。
如不服本判決，應於送達後10日內向本院提出上訴狀（須附繕本
），上訴於臺灣高等法院臺中分院。
中　　華　　民　　國　　96　　年　　3 　　月　　13　　日
                                    書記官  王崑煜
附錄論罪科刑法條
刑法第339條
意圖為自己或第三人不法之所有，以詐術使人將本人或第三人之
物交付者，處5年以下有期徒刑、拘役或科或併科1千元以下罰金
。
以前項方法得財產上不法之利益或使第三人得之者，亦同。
前二項之未遂犯罰之。
